臺灣臺中地方法院民事判決　九十二年度重訴字第九三三號
　　原　　　告　乙○○
　　被　　　告　甲○○
右當事人間請求損害賠償事件，本院判決如左：
    主    文
原告之訴駁回。
訴訟費用由原告負擔。
    事實及理由
一、原告起訴主張：原告於臺灣高等法院臺中分院（下稱台中高分院）九十一年度上
    易字第一三五三號刑事案件審理程序中，並無故意為不實陳述之行為，並向被告
    即承審案件之審判長法官表明：「吳尚鴻侵占我財物後，因報復心態而撒謊誣告
    我。」然被告仍因該案件第一審判決對原告之陳述有所誤解，而認為「乙○○與
    吳尚鴻無怨無仇」，原告為糾正此一誤解而提出證據與辯解，卻因被告故意不採
    信原告之陳述，而曲解事實為「吳尚鴻絕無報復乙○○」，違背刑事訴訟法第三
    百七十三條「第二審判決書，對案情重要事項第一審未予論述者，應補充記載其
    理由」之規定，並指摘原告說謊，與賊同流合污。實則原告於民國八十九年五月
    七日，即訴外人吳尚鴻原告委託其保管之重要財物占為己有之前，並不知訴外人
    吳尚鴻是賊，被告竟誣賴原告，認為原告明知訴外人吳尚鴻為竊賊，污衊原告之
    人格，造成原告名譽受損。為此，請求被告給付原告慰撫金十萬元，及自起訴狀
    繕本送達翌日（即九十二年十二月十一日）起至清償日止，按年息百分之五計算
    之利息等語。
二、按訴狀送達後，原告不得將原訴變更或追加他訴，但擴張或減縮應受判決事項之
    聲明者，不在此限，民事訴訟法第二百五十五條第一項第三款定有明文。經查，
    本件原告起訴時原請求被告給付一千萬元，及自九十一年八月二十日起至清償日
    止，按年息百分之五計算之利息，於訴訟進行中，減縮聲明為請求給付十萬元，
    及自起訴狀繕本送達翌日（即九十二年十二月十一日）起至清償日止，按年息百
    分之五計算之利息，依前揭法條所示，應予准許，合先敘明。
三、次按原告之訴，依其所述之事實，在法律上顯無理由者，法院得不經言詞辯論，
    逕以判決駁回之，民事訴訟法第二百四十九條第二項定有明文。經查：
  (一)本件原告主張，被告於台中高分院九十一年度上易字第一三五三號判決書中載述
    原告說謊，係污衊其人格。惟遍觀原告所指判決書全文，並無原告之陳述係虛偽
    不實之認定。又，依上開判決書事實及理由欄第二點所載「上訴人即被告乙○○
    在本院未提出其他有利之證據，空言辯飾不知係贓物，自無可採」，其意旨並非
    指述原告於上開刑事案件審理時所為陳述為虛偽。因此，原告主張被告於上開判
    決書中認定原告說謊，似有誤會。
  (二)按名譽權有無受損害，應以社會上對個人評價是否貶抑作為判斷之依據，茍其行
    為足以使他人在社會上之評價受到貶抑，不論其為故意或過失，均可構成侵權行
    為，其行為不以廣布於社會為必要，僅使第三人知悉其事，亦足當之。最高法院
    九十年台上字第六四六號判例可資參照。而法官於審理案件時，本應基於職權認
    定事實、適用法律，對於被告之自白，不得作為有罪判決之唯一證據，仍應調查
    其他必要之證據，以察其是否與事實相符，刑事訴訟法第一百五十六條第二項定
    有明文。原告雖於台中高分院九十一年度上易字第一三五三號之刑事案件審理時
    ，陳述「吳尚鴻侵占我財物後，因報復心態而撒謊誣告我」，表示其不知訴外人
    吳尚鴻之竊盜行為，經法院調查其他證據之結果，認定原告對訴外人吳尚鴻所取
    得之財物係行竊所得，係屬明知，復未提出其他有利之證據，證明其確實非明知
    所持典當之財物為贓物，據此不採信原告之陳述，而為不利於原告之判決，其認
    定事實之過程與結論，係涉及事實真偽與證據證明力高低之判斷，並不關涉原告
    在社會上之評價，在客觀上並無足以侵害原告名譽之情事。再者，法官依法審理
    案件，而依職權就各項事實證據為調查認定並適用法律，其符合社會一般倫理暨
    經驗法則之自由心證認定結果，亦無不法之侵害可言。準此，原告認為被告有不
    法侵害其名譽之行為，顯無可採。
四、綜上所述，被告並無不法侵害原告名譽權之行為，從而原告請求被告給付原告慰
    撫金十萬元，及自起訴狀繕本送達翌日（即九十二年十二月十一日）起至清償日
    止，按年息百分之五計算之利息，於法顯無理由。爰不經言詞辯論，逕以判決駁
    回原告之訴。
五、據上論結，原告之訴為顯無理由，依民事訴訟法第二百四十九條第二項、第七十
    八條，判決如主文。
中　　　華　　　民　　　國　　九十三　　年　　　四　　　月　  二十六  　日
                                  臺灣臺中地方法院民事第四庭
                                      法      官　王有民
右為正本，係照原本作成。
如對本判決上訴，須於判決送達後廿日內向本院提出上訴狀。
中　　　華　　　民　　　國　　九十三　　年　　　四　　　月　　二十六　　日
                                      法院書記官
